臺灣新竹地方法院刑事裁定
111年度單聲沒字第4號
聲  請  人  臺灣新竹地方檢察署檢察官
被      告  彭双海





上列聲請人聲請單獨宣告沒收（111年度聲沒字第5號，偵查案號
：110年度毒偵字第1474號），本院裁定如下：
    主  文
扣案之第二級毒品甲基安非他命暨外包裝袋壹包（驗餘淨重零點
伍肆捌貳公克），沒收銷燬之；扣案之玻璃球吸食器壹個，沒收
之。
    理  由
一、按刑法第2條第2項明定：「沒收、非拘束人身自由之保安處
    分適用裁判時之法律」，乃係根基於沒收為刑法所定刑罰及
    保安處分以外之法律效果，具有獨立性，而非刑罰（從刑）
    ，是關於沒收一律適用修正後之規定，不生新舊法比較之問
    題。再者，刑法第11條規定：「本法總則於其他法律有刑罰
    、保安處分或沒收之規定者，亦適用之。但其他法律有特別
    規定者，不在此限」，而毒品危害防制條例第18條第1項前
    段，嗣於109年1月15日修正部分文字公布為：「查獲之第一
    級、第二級毒品及專供製造或施用第一級、第二級毒品之器
    具，不問屬於犯罪行為人與否，均沒收銷燬之」，並於110
    年5月1日施行，則本於特別法優先普通法原則，毒品危害防
    制條例前揭修正後規定相對於刑法關於沒收之規定，自屬「
    其他法律有特別規定」而應優先適用，是就查獲之第一級、
    第二級毒品部分，自應適用修正後即現行毒品危害防制條例
    之特別規定。
二、又甲基安非他命係屬管制之第二級毒品，依毒品危害防制條
    例第11條第2項規定不得持有，而屬違禁物；再者，供犯罪
    所用、犯罪預備之物或犯罪所生之物，屬於犯罪行為人者，
    得沒收之；違禁物或專科沒收之物得單獨宣告沒收，刑法第
    38條第2項之物，因事實上或法律上原因未能追訴犯罪行為
    人之犯罪或判決有罪者，得單獨宣告沒收，刑法第38條第2
    項前段、第40條第2項、第3項亦分別定有明文。
三、聲請意旨略以：桃園市政府警察局楊梅分局警員於民國110
    年3月17日1時58分許，在桃園市○○區○○○路00○0號前，查獲
    被告彭双海涉犯施用、持有第二級毒品甲基安非他命罪嫌，
    並當場扣得其持有之第二級毒品甲基安非他命1包（驗前淨
    重約0.5496公克、驗餘淨重0.5482公克）、玻璃球吸食器1
    組等物；被告上開所涉施用第二級毒品罪嫌部分，因施用毒
    品時間係於其另案經觀察、勒戒釋放前所為，乃經臺灣新竹
    地方檢察署（下稱新竹地檢署）檢察官以110年度毒偵字第1
    189號、第1441號、第1474號、第2195號為不起訴處分確定
    ，惟前揭扣案之第二級毒品甲基安非他命1包，屬毒品危害
    防制條例所管制持有之違禁物，另扣案之玻璃球吸食器1個
    ，則為被告所有供犯罪所用之物，爰各依毒品危害防制條例
    第18條第1項前段、刑法第38條第1項、第2項前段及第40條
    第2項、第3項規定，分別聲請宣告沒收銷燬及沒收等語。
三、經查：
  ㈠被告前因非法施用第二級毒品甲基安非他命之犯行，經本院
    以110年度毒聲字第376號裁定令入勒戒處所觀察、勒戒，而
    於110年11月8日入勒戒處所執行觀察、勒戒，嗣於110年12
    月16日因認無繼續施用毒品之傾向出所；另被告固於110年3
    月17日0時許，在其真實姓名、年籍均不詳、綽號「大B」友
    人位在桃園市中壢區住處內有非法施用第二級毒品甲基安非
    他命1次之行為，惟因基於執行觀察、勒戒之性質在於戒斷
    毒癮，執行前之施用毒品行為，僅執行1次已足，而被告前
    揭於110年3月17日非法施用第二級毒品甲基安非他命行為，
    係在前揭觀察、勒戒執行前所為，核為該觀察、勒戒效力所
    及，不得再行追訴，是被告該次施用第二級毒品犯行，乃經
    新竹地檢署檢察官以110年度毒偵字第1189號、第1441號、
    第1474號、第2195號為不起訴處分確定等情，有上開新竹地
    檢署檢察官不起訴處分書及臺灣高等法院被告前案紀錄表各
    1份（見新竹地檢署110年度毒偵字第1474號卷第30頁至其背
    面，本院卷第9頁至第44頁）在卷足稽，是該等事實應堪以
    認定。
　㈡再者，被告於上開110年3月17日0時許非法施用第二級毒品案
    件中，經桃園市政府警察局楊梅分局草湳派出所警員於同日
    1時55分許徵得其同意執行搜索後，在被告身上扣得其所有
    、疑似第二級毒品甲基安非他命之白色或透明結晶體1包（
    保管字號：臺灣桃園地方檢察署【下稱桃園地檢署】110年
    度安字第1179號，扣押物品清單見桃園地檢署110年度毒偵
    字第2456號卷【下稱毒偵2456號卷】第215頁）及玻璃球吸
    食器1個（保管字號：桃園地檢署110年度保字第3117號，扣
    押物品清單見毒偵2456號卷第157頁）等情，業經被告供承
    在卷（見毒偵2456號卷第29頁至第34頁、第143頁至第144頁
    ），且有警員洪嘉駿110年3月17日職務報告、被告於110年3
    月17日出具之自願受搜索同意書、桃園市政府警察局楊梅分
    局搜索扣押筆錄、扣押物品目錄表各1份、扣案疑似毒品照
    片1張（見毒偵2456號卷第65頁、第67頁、第57頁至第60頁
    、第61頁、第77頁）存卷足考。
　㈢而上開各該被告所有、為警查扣之疑似第二級毒品甲基安非
    他命之白色或透明結晶體1包，經送請臺北榮民總醫院以氣
    相層析質譜儀（GC/MS）進行鑑驗，結果略以：白色或透明
    結晶體1包（110DH-138號）驗前淨重為0.5496公克，因鑑驗
    取用0.0014公克，驗餘淨重為0.5482公克，結果判定檢出甲
    基安非他命成分等節，此有該院110年4月8日出具之毒品成
    分鑑定書、桃園市政府警察局楊梅分局真實姓名與尿液、毒
    品編號對照表各1份（見毒偵2456號卷第173頁、第73頁）在
    卷可稽，是該扣案物確係毒品危害防制條例第2條第2項第2
    款所定之第二級毒品甲基安非他命，屬法律上禁止持有之違
    禁物無訛。
　㈣衡以上開扣案之第二級毒品甲基安非他命1包（保管字號：桃
    園地檢署110年度安字第1179號，扣押物品清單見毒偵2456
    號卷第215頁）、扣案玻璃球吸食器1個（保管字號：桃園地
    檢署110年度保字第3117號，扣押物品清單見毒偵2456號卷
    第157頁），均為被告所有，且係其於110年3月17日0時許該
    次施用第二級毒品犯行所賸餘或使用之物，業據被告自承在
    卷（見毒偵2456號卷第31頁至第32頁、第144頁），當與該
    犯行具有關聯性，又被告持有上開扣案第二級毒品甲基安非
    他命部分，確未經檢察官另行偵查、起訴，有其臺灣高等法
    院被告前案紀錄表1份（見本院卷第9頁至第44頁）附卷憑參
    ，則揆諸前揭法文見解，自不問該屬甲基安非他命1包於犯
    罪行為人與否，應連同附著毒品無從析離之外包裝袋，依修
    正後毒品危害防制條例第18條第1項前段之規定宣告沒收銷
    燬之，另就扣案玻璃球吸食器1個部分，既無刑法第38條之2
    第2項得不予宣告沒收之情形，同應依刑法第38條第2項規定
    沒收之，並得單獨宣告沒收。
　㈤從而，聲請人聲請沒收銷燬上開扣案之第二級毒品甲基安非
    他命1包，並聲請宣告沒收該玻璃球吸食器1個，均洵屬有據
    ，均應予准許。至取樣鑑驗部分，既已鑑析用罄，業已銷燬
    ，爰不另為沒收銷燬之諭知，附此敘明。
四、依刑事訴訟法第220條、第455條之36第2項，裁定如主文。
中　　華　　民　　國　　111 　年　　11　　月　　1 　　日
                  刑事第八庭　　法　官　江宜穎
以上正本證明與原本無異。
如不服本裁定，應於裁定送達後5日內向本院提出抗告狀。
中　　華　　民　　國　　111 　年　　11　　月　　1 　　日
　　　　　　　　　　　　　　　　書記官  蕭妙如